---
title: "Estadística descriptiva"
author: "Juan Camilo Ortiz-González"
output: github_document
---

Este es un [R Markdown](http://rmarkdown.rstudio.com) Notebook, un cuaderno al estilo de Jupyter Notebooks en Python. En R, lo que escribimos como _script_ (código), se ejecuta secuencialmente (línea por línea) y los resultados son arrojados en la consola. No obstante, el Notebook es una gran herramienta de aprendizaje, pues registra las salidas de cada "chunk", la celda de código que se ejecuta para el resultado que tiene debajo. Esto también tiene la ventaja de ser reproducible en GitHub a través de declarar "output: github_document" en el encabezado.

Bienvenidos a R

```{r, results='hide', message=FALSE, warning=FALSE}
# Instalamos los paquetes que necesitaremos

install.packages(c("tidyverse", "lubridate", "ggplot", "tibble", "tidyr", "ggplot2", "dplyr", "stringr"), repos = "https://cloud.r-project.org")
```

```{r, results='hide', message=FALSE, warning=FALSE}
# Este paso no es necesario, pero sobre todo cuando trabajamos en computadores de mucho uso, que tienen versiones de paquetes de R con conflictos es útil

install.packages("devtools", repos = "https://cloud.r-project.org")
devtools::install_github("r-lib/conflicted")
```

```{r, results='hide', message=FALSE, warning=FALSE}
library(devtools)
library(conflicted)
```

```{r}
# Resolvemos los conflictos. En este caso 1 paquete tenían el mismo comando

conflicts_prefer(dplyr::filter)
```


```{r}
# Revisamos el directorio de trabajo o "working directory" para saber dónde estaremos trabajando
getwd()
```
```{r, results='hide', message=FALSE, warning=FALSE}
# Instalamos readr para cargar nuestro dataset
install.packages("readr", repos = "https://cloud.r-project.org")
```

```{r}
# Cargamos nuestros datos (preferiblemente en .csv)

library(readr)

df <- read_csv("fifa_world_cup_2026_player_performance.csv")

```
```{r}
# Vemos parcialmente los datos para cerciorarnos de que cargaron bien

head(df)
```

```{r}
# Hay varias formas para ver distintas cualidades de los datos
# Primera forma:

summary(df)
```

```{r}
# Segunda forma:

str(df)
```

```{r}
# Tercera forma:

library(tidyverse)

glimpse(df)

```

```{r, results='hide', message=FALSE, warning=FALSE}
# Esta es otro paquete muy útil:

install.packages("psych", repos = "https://cloud.r-project.org")
```

```{r}

library(psych)

describe(df)
```

```{r, results='hide', message=FALSE, warning=FALSE}
# Otro paquete más. Podemos comparar cuál les parece más útil en este caso:

install.packages("modelsummary", repos = "https://cloud.r-project.org")
```

```{r}
library(modelsummary)

datasummary_skim(df)
```

```{r}
datasummary_skim(df, type = "categorical")
```

```{r, results='hide', message=FALSE, warning=FALSE}
# Y aún hay más:

install.packages("skimr", repos = "https://cloud.r-project.org")
```

```{r}
library(skimr)

skim(df)
```
Pero vamos un paso más allá, revisando sólo lo que nos podría interesar:

```{r}
library(dplyr)

df %>%
  group_by(position) %>%
  summarise(
    count = n(),
    mean_val = mean(age, na.rm = TRUE),
    sd_val = sd(age, na.rm = TRUE),
    median_val = median(age, na.rm = TRUE),
    IQR_val = IQR(age, na.rm = TRUE)
  )
```
Otro ejemplo:

```{r}
df %>%
  group_by(team) %>%
  summarise(
    count = n(),
    mean_val = mean(height_cm, na.rm = TRUE),
    sd_val = sd(height_cm, na.rm = TRUE),
    median_val = median(height_cm, na.rm = TRUE),
    IQR_val = IQR(height_cm, na.rm = TRUE)
  )
```

```{r}
df %>%
  group_by(team) %>%
  summarise(
    count = n(),
    mean_val = mean(weight_kg, na.rm = TRUE),
    sd_val = sd(weight_kg, na.rm = TRUE),
    median_val = median(weight_kg, na.rm = TRUE),
    IQR_val = IQR(weight_kg, na.rm = TRUE)
  )
```


